【裁判字號】    95,交訴,155
【裁判日期】    950816
【裁判案由】    公共危險等
【裁判全文】
臺灣臺中地方法院刑事判決             95年度交訴字第155號
公  訴  人  臺灣臺中地方法院檢察署檢察官
被      告  甲○○
                    （現在臺灣臺中監獄臺中分監執行中）
上列被告因公共危險等案件，經檢察官提起公訴（九十五年度偵
緝字第七四五號），被告於準備程序中就被訴事實為有罪之陳述
，經本院合議庭裁定改行簡式審判程序審理後，判決如下：
    主    文
甲○○駕駛動力交通工具肇事，致人於傷而逃逸，累犯，處有期
徒刑柒月。
其餘被訴部分公訴不受理。
    犯罪事實
一、甲○○前於民國九十二、九十三年間，因違反妨害兵役治罪
    條例、竊盜案件，經本院以九十三年度中簡字第三六二號、
    九十三年度中簡字第九八五號，分別判處有期徒刑三月、四
    月確定，合併定應執行刑為有期徒刑六月，於九十三年八月
    二十一日入監執行，甫於九十四年二月二十一日執行完畢出
    監。猶不知悔改，於九十四年五月二十六日凌晨六時許，駕
    駛車號ＮＭ─２６３６號自小客車，行經臺中市○○區○○
    路二段三○○號（西屯國小）前，本應注意車前狀況及兩車
    併行之間隔，並隨時採取必要之安全措施，依當時情形亦無
    不能注意之情形，竟疏未注意上述各節，於行進時，不慎擦
    撞同向在前由乙○○所騎乘車號ＫＱ９─５１８號重型機車
    ，致乙○○重心不穩而滑倒，並受有二側膝部及左踝挫傷、
    擦傷及二側手肘、臉部多處擦傷等傷害（過失傷害部分，業
    據乙○○撤回告訴）。詎甲○○駕駛動力交通工具之自用小
    客車不慎肇事致乙○○受傷後，竟未留在現場等待警方前往
    處理及繪製現場圖，亦未協同配合將乙○○送醫，隨即駕車
    逃逸。嗣經路人記下甲○○所駕駛車輛車牌號碼後告知乙○
    ○，始報警循線查獲。
二、案經乙○○訴由臺中市警察局第六分局報請臺灣臺中地方法
    院檢察署檢察官偵查起訴。
    理    由
甲、有罪部分：
一、本件被告甲○○所犯係死刑、無期徒刑、最輕本刑為三年以
    上有期徒刑以外之罪，其於準備程序中就被訴事實為有罪之
    陳述，經告知簡式審判程序之旨，並聽取公訴人及被告之意
    見後，本院合議庭認為適宜而裁定由受命法官獨任進行簡式
    審判程序，合先敘明。
二、上揭犯罪事實，業據被告甲○○於警詢、偵查及本院審理時
    坦承不諱，核與告訴人乙○○於警詢中指訴之情節相符，並
    有道路交通事故現場圖、道路交通事故調查報告表(一)、(二)、
    談話紀錄表、肇事逃逸追查表、補充資料表、現場照片八幀
    ，及私立澄清醫院診斷證明書一份附卷可稽。按汽車駕駛人
    駕駛汽車肇事致人受傷或死亡，應即採取救護或其他必要措
    施，並向警察機關報告，不得駛離或逃逸，道路交通管理處
    罰條例第六十二條定有明文。又因道路交通事故之發生，常
    非於己之鄰親家里，時有告救不能情事，乃科以肇事者須即
    採取救護或其他必要措施，並應向警察機關報告之法定義務
    ，以防因就醫延誤致生無謂傷亡，並俾得通知傷亡者家屬到
    場，以明責任，是凡肇事人於行車肇事致人受傷或死亡，未
    即採取救護或其他必要措施，並向警察機關報告，即駕車逃
    逸者，均應依該規定處罰，至其嗣後是否受刑事訴追及已否
    與被害人達成民事和解，賠償損失，對其應受處罰乙節，並
    不生影響。故汽車駕駛人駕駛汽車肇事，不論其責任之歸屬
    為何，即有義務留在肇事現場，採取救護或其他必要措施，
    並向警察機關報告，以維護他人之生命與其他用路人之交通
    安全。其立法目的，既係促使駕駛人於肇事致死傷後，能對
    被害人即時救護，報告警察機關，以減少死傷，是該罪之成
    立祇以行為人有駕駛動力交通工具肇事，致人死傷而逃逸之
    事實為已足，至行為人之肇事有否過失，則非所問（最高法
    院九十二年度臺上字第四四六八號刑事判決參照）。本件被
    告駕駛車輛撞擊告訴人致其人車倒地，且告訴人因本件車禍
    人車倒地受傷，被告竟未採取救護或其他必要措施，並向警
    察機關報告，即逕行駕車離去嗣經警循線查獲，其確係肇事
    逃逸已甚灼然，足徵其前揭自白應與事實相符，本案事證明
    確，被告肇事逃逸之犯行，堪予認定。
三、核被告甲○○所為，係犯刑法第一百八十五條之四之肇事逃
    逸罪。且按修正前刑法第四十七條規定：「受有期徒刑之執
    行完畢，或受無期徒刑或有期徒刑一部之執行而赦免後，五
    年以內再犯有期徒刑以上之罪者，為累犯，加重本刑至二分
    之一。」，修正同條第一項則規定：「受徒刑之執行完畢，
    或一部之執行而赦免後，五年以內故意再犯有期徒刑以上之
    罪者，為累犯，加重本刑至二分之一。」，修正後之規定係
    限制以故意再犯者為限，方成立累犯。經查被告前於九十二
    、九十三年間，因違反妨害兵役治罪條例、竊盜案件，經本
    院以九十三年度中簡字第三六二號、九十三年度中簡字第九
    八五號分別判處有期徒刑三月、四月確定，合併定應執行刑
    為有期徒刑六月，於九十三年八月二十一日入監執行，甫於
    九十四年二月二十一日執行完畢出監等情，有臺灣高等法院
    被告前案紀錄表及臺灣臺中地方法院檢察署刑案資料查註紀
    錄表各一份在卷可按，其於五年以內再故意犯本件有期徒刑
    以上之罪，不論依修正前之刑法第四十七條，或修正後之刑
    法第四十七條第一項之規定，均構成累犯，對被告而言並無
    有利或不利之情形，自不生新舊法比較之問題，是本件被告
    應逕依修正前之刑法第四十七條，論以累犯，並依法加重其
    刑。爰審酌被告已有妨害兵役、竊盜等刑事前案紀錄，被告
    疏於注意，致告訴人受有傷害、告訴人受傷情節、被告肇事
    後罔顧告訴人之安危、未為救護及其他必要措施即逃離現場
    ，惡性非輕，惟衡酌其犯後已與告訴人乙○○達成和解、犯
    後業已坦承犯行等一切情狀，量處如主文所示之刑。
乙、公訴不受理部分：
一、公訴意旨略以：被告甲○○於上揭時、地，駕駛車號ＮＭ─
    ２６３６號自小客車，本應注意車前狀況及兩車併行之間隔
    ，並隨時採取必要之安全措施，依當時情形亦無不能注意之
    情形，竟疏未注意上述各節，於行進時，不慎擦撞同向在前
    由乙○○所騎乘車號ＫＱ９─５１８號重型機車，致乙○○
    重心不穩而滑倒，並受有二側膝部及左踝挫傷、擦傷及二側
    手肘、臉部多處擦傷等傷害，因認被告此部分行為亦涉有刑
    法第二百八十四條第一項前段之過失傷害罪嫌等語。
二、按告訴乃論之罪，告訴人於第一審辯論終結前得撤回其告訴
    ，又告訴經撤回者，應諭知不受理之判決，並得不經言詞辯
    論為之，刑事訴訟法第二百三十八條第一項、第三百零三條
    第三款、第三百零七條，分別定有明文。
三、本件被告甲○○經檢察官以犯刑法第二百八十四條第一項前
    段之過失傷害罪嫌提起公訴，依同法第二百八十七條前段規
    定係屬告訴乃論之罪。茲據告訴人乙○○於第一審辯論終結
    前之本院九十五年八月二日準備程序前（即同年七月二十七
    日）具狀撤回其告訴，有告訴人乙○○撤回告訴狀一紙附卷
    可佐，揆諸上開說明，此部分自應予諭知不受理判決。
據上論斷，應依刑事訴訟法第二百七十三條之一第一項、第二百
九十九條第一項前段、第三百零三條第三款、第三百零七條，刑
法第二條第一項前段、第一百八十五條之四、修正前刑法第四十
七條，判決如主文。
中    華    民    國    95    年    8     月    16    日
                  刑事第一庭    法  官  林學晴
以上正本證明與原本無異。
如不服本判決，應於送達後十日內向本院提出上訴狀（須附繕
本），上訴於台灣高等法院台中分院。
                                書記官  賴淵瀛
中    華    民    國    95    年    8     月    16    日
【附錄本案論罪科刑法條全文】
中華民國刑法第一百八十五條之四：
駕駛動力交通工具肇事，致人死傷而逃逸者，處六月以上五年以
下有期徒刑。


司法院資訊處製作；財團法人民間司法改革基金會備份。
